【裁判字號】    95,易,326
【裁判日期】    950929
【裁判案由】    恐嚇
【裁判全文】
臺灣基隆地方法院刑事判決               95年度易字第326號
公  訴  人  臺灣基隆地方法院檢察署檢察官
被      告  乙○○
上列被告因恐嚇案件，經檢察官提起公訴（95年度偵字第2693號
），被告為有罪之陳述，本院合議庭裁定由受命法官獨任進行審
判，經改依簡式審判程序審理後判決如下︰
    主  文
乙○○以加害生命之事，恐嚇他人致生危害於安全，處拘役肆拾
日。如易科罰金，以銀元佰元即新臺幣玖佰元折算壹日。扣案
之菜刀壹把，沒收。
    事  實
一、乙○○與丁○○係同居情侶，戊○○、丙○○分係丁○○之
    母親及胞弟。乙○○於民國95年5 月7 日晚間9 時許，在其
    與丁○○共同居住之基隆市安樂區○○○路108 之7 號7 樓
    ，因細故與前來探訪丁○○之戊○○、丙○○發生口角，竟
    萌恐嚇之犯意，衝進廚房拿出其所有之菜刀1 把，高舉菜刀
    對戊○○、丙○○恫稱：「要殺死你們」等加害戊○○、丙○○生命之話語，致戊○○、丙○○心生畏懼，危害戊○○
    、丙○○之安全。丁○○見狀，急向前搶下菜刀，乙○○乃
    憤而離去。嗣經丙○○報警後，始悉上情，並由丁○○交出
    上開菜刀1 把扣案。
二、案經戊○○訴由基隆市警察局第四分局移送臺灣基隆地方法
    院檢察署檢察官偵查後起訴。
    理  由
壹、程序事項：
    本件被告乙○○所犯係死刑、無期徒刑、最輕本刑為3 年以
    上有期徒刑以外之罪，其於準備程序中就被訴事實為有罪之
    陳述，經法官告知簡式審判程序之旨，並聽取公訴人、被告
    之意見後，本院認為適宜由受命法官獨任進行簡式審判程序
    。
貳、實體事項：
一、上揭事實，業據被告於本院審理時坦承在卷，並據證人戊○○、丙○○於警詢、檢察官偵查中證述明確，且核與證人丁○○於警詢、偵查中證稱被告確有衝進廚房拿取扣案菜刀，
    經其搶下之情節大致相符，並有現場照片3 張附卷可稽，復
    有菜刀1 把扣案可佐，被告之自白核與事實相符，可以採信
    。本案事證明確，被告恐嚇之犯行洵堪認定，應依法論科。
二、論罪科刑：
  (一)核被告所為係犯刑法第305 條之恐嚇危害安全罪。查被告行
    為後，刑法業於94年1 月7 日修正、94年2 月2 日公布，並
    於95年7 月1 日起施行（下稱新法；修正前刑法下稱舊法）
    。新法第2 條第1 項「行為後法律有變更者，適用行為時之
    法律，但行為後之法律有利於行為人者，適用最有利於行為
    人之法律。」之規定，係規範行為後法律變更所生新舊法律
    比較適用之準據法，本身尚無新舊法比較之問題，於新法施
    行後，應一律適用新法第2 條第1 項之規定，為「從舊從輕
    」之比較，先予敘明（最高法院95年度第八次刑事庭會議決
    議一(一)參照）。又查被告行為後，刑法施行法亦於95年6 月
    14日修正，增訂第1 條之1 ，明訂中華民國94年1 月7 日刑
    法修正施行後，刑法分則編所定罰金之貨幣單位為新台幣。
    94年1 月7 日刑法修正時，刑法分則編未修正之條文定有罰
    金者，自94年1 月7 日刑法修正施行後，就其所定數額提高
    為30倍，但72年6 月26日至94年1 月7 日新增或修正之條文
    ，就其所定數額提高為3 倍。惟因原本刑法條文罰金之單位
    為銀元，與新台幣之折算比例為3 比1 ，復因罰金罰鍰提高
    標準條例第1 條之適用，罰金數額業已提高10倍，因而刑法
    修正後，刑法分則編中所定之罪之法定本刑中有罰金刑者，
    實際上所得科處罰金之總數，固未提高，然新法第33條第5
    款規定將罰金最低額由銀元1 元以上，修正為新台幣1,000
    元以上，以百元計算之。被告所犯之刑法第305 條恐嚇危害
    安全罪之法定本刑中有罰金刑，依上開說明，刑法修法前後
    ，實際上所得科處罰金之總額，固未提高，然罰金最低數額
    業經修正提高為1,000 元以上，且以百元計算之。比較新舊
    法結果，新法並無較有利被告之情形，是應依新法第2 條第
    1 項之規定，適用被告行為時之刑法第305 條（條文本身未
    修正）規定論處（最高法院95年度第八次刑事庭會議決議三
    (一)1.參照）。
  (二)被告以一個恐嚇行為，同時恐嚇證人戊○○、丙○○，觸犯
    刑法第305 條之數罪名，為同種想像競合，應依刑法第55條
    規定，從重之刑法第305條之罪處斷。
  (三)爰審酌被告之素行，其持刀恐嚇證人戊○○、丙○○之行為
    ，危害證人戊○○、丙○○之安全，其行為固不可採，然查
    其係因與證人丁○○同居，未能獲得證人戊○○、丙○○之
    認同，彼此間因而存有誤會，被告於案發時又受到言語刺激
    ，一時失慮，始犯下本案，其犯後業已坦承犯行等一切情狀
    （修正後刑法第57條之規定，為法院就刑之裁量審認標準見
    解之明文化，非屬法律變更，無新舊法比較問題，最高法院
    95年第八次刑事庭會議決議六(一)參照。），量處如主文所示
    之刑。
  (四)又被告行為時之舊法第41條第1 項前段規定：「犯最重本刑
    為五年以下有期徒刑以下之刑之罪，而受六個月以下有期徒
    刑或拘役之宣告，因身體、教育、職業、家庭之關係或其他
    正當事由，執行顯有困難者，得以一元以上三元以下折算一
    日，易科罰金。」，且被告行為時之易科罰金折算標準，修
    正前罰金罰鍰提高標準條例第2 條前段（95年7 月1 日修正
    公布刪除）規定，就其原定數額提高為100 倍折算1 日，則
    本件被告行為時之易科罰金折算標準，應以銀元300 元折算
    1 日，經折算為新臺幣後，應以新臺幣900 元折算為1 日。
    惟被告行為後之新法第41條第1 項前段則規定：「犯最重本
    刑為五年以下有期徒刑以下之刑之罪，而受六個月以下有期
    徒刑或拘役之宣告者，得以新臺幣一千元、二千元或三千元
    折算一日，易科罰金。」，比較新舊法易科罰金折算標準，
    以舊法之規定較有利於被告，爰併依新法第2 條第1 項規定
    ，適用舊法第41條第1 項前段規定，定被告易科罰金之折算
    標準（最高法院95年度第八次刑事庭會議決議三(二)參照）。
  (五)被告供稱扣案之菜刀1 把，係其與證人丁○○共同購買，為
    其二人所共有，且係供本案犯罪所用，爰依刑法第38條第1
    項第2 款宣告沒收（刑法第38條第1 項第2 款有關「供犯罪
    所用之物」得沒收之規定，因未經修正，無新舊法比較問題
    ，原則上依主刑所適用之法律）。
據上論斷，應依刑事訴訟法第273 條之1 第1 項、第299 條第 1
項前段，刑法第2 條第1 項、第305 條、第55條、第41條第1 項
前段（修正前）、第38條第1 項第2 款，判決如主文。
本案經檢察官甲○○到庭執行職務。
中    華    民    國    95    年    9    月    29    日
                  刑事第二庭法  官     劉桂金
以上正本證明與原本無異。
對於本件判決如有不服，應於收受送達後10日內，向本院提出上
訴書狀，上訴於臺灣高等法院，並按他造當事人之人數附具繕本
。
中    華    民    國    95    年    9    月    29    日
                            書記官     鄧順生
附錄論罪法條：
刑法第305條
以加害生命、身體、自由、名譽、財產之事，恐嚇他人致生危害
於安全者，處2 年以下有期徒刑、拘役或3 百元以下罰金。


司法院資訊處製作；財團法人民間司法改革基金會備份。
